【裁判字號】    95,台簡抗,24
【裁判日期】    950629
【裁判案由】    確認租賃權廢止
【裁判全文】
最高法院民事裁定              九十五年度台簡抗字第二四號
    抗  告  人  甲○○
上列抗告人與相對人行政院農業委員會林務局台東林區管理處間
請求確認租賃權廢止事件，對於中華民國九十五年五月二日台灣
台東地方法院裁定（九十四年度簡上字第二一號），提起抗告，
本院裁定如下：
    主  文
抗告駁回。
抗告訴訟費用由抗告人負擔。
    理  由
按對於簡易訴訟程序之第二審判決，其上訴利益逾民事訴訟法第
四百六十六條所定之額數者，當事人僅得以其適用法規顯有錯誤
為理由，逕向最高法院提起上訴，並須經原裁判法院之許可。此
項許可，以訴訟事件所涉及之法律見解具有原則上之重要性者為
限，此觀同法第四百三十六條之二第一項、第四百三十六條之三
第一項及第二項之規定自明。所謂適用法規顯有錯誤，係指原第
二審判決就其取捨證據所確定之事實適用法規顯有錯誤而言，不
包括認定事實不當之情形在內。本件抗告人對於原第二審判決逕
向本院提起上訴，雖以：該判決(1)就相對人所未為之主張，即「
對於上訴人（抗告人）主張其已依土地法第一百三十三條規定，
取得系爭土地所有權，被上訴人（相對人）否認之」；及伊所未
聲明之事項，即「確定上訴人（抗告人）向被上訴人（相對人）
承租之（第一審判決）附表所示土地，其兩造間所成立之租賃法
律關係（即租賃權）廢止（上訴人得拒絕履行之意，換言之，為
類似確認債權不存在之訴）」。認作主張及逕為裁判，核與民事
訴訟法第二百二十一條、第三百八十八條規定有違。(2)無視於相
對人無法提出民國五十年第一次檢訂時所公告之第四十八林班基
本圖，可見其係以詐欺侵權取得系爭土地之租賃（出租）權，並
致伊依土地法第一百三十三條規定已取得系爭土地所有權受有損
害等情，猶維持第一審（簡易庭）所為伊敗訴之判決，其適用法
規顯有錯誤云云，為其論據。惟原法院以：相對人既聲明駁回抗
告人之上訴，且於言詞辯論期日就抗告人關於其已依土地法第一
百三十三條規定，取得系爭土地所有權之主張，予以爭執，則原
第二審判決引為論斷之基礎，即難謂有認作主張之情形。而抗告
人所指上開其未聲明之事項，實係經（審判長）闡明後，探究抗
告人聲明之真意所為解釋性補充，非屬抗告人所未聲明之事項，
仍無抗告人所稱就其未聲明之事項為判決之情事。至於抗告人其
餘上訴理由，核屬就原第二審判決依職權所認定之事實，指摘為
不當，要與適用法規是否顯有錯誤無涉，亦無所涉及之法律見解
具有原則上重要性之情事。因認抗告人之上訴「不應許可」，裁
定予以駁回，經核於法並無違誤。抗告意旨，指摘原裁定不當，
聲明廢棄，非有理由。
據上論結，本件抗告為無理由。依民事訴訟法第四百三十六條之
二第二項、第四百九十五條之一第一項、第四百四十九條第一項
、第九十五條、第七十八條，裁定如主文。
中    華    民    國  九十五  年    六    月  二十九  日
                      最高法院民事第四庭
                          審判長法官  蘇  茂  秋
                                法官  蘇  達  志
                                法官  陳  碧  玉
                                法官  王  仁  貴
                                法官  劉  靜  嫻
      本件正本證明與原本無異
                                      書  記  官
中    華    民    國  九十五  年    七    月   十二   日
                                                    Ａ


司法院資訊處製作；財團法人民間司法改革基金會備份。
